【裁判字號】    89,自,534
【裁判日期】    900206
【裁判案由】    詐欺
【裁判全文】
臺灣高雄地方法院刑事判決                          八十九年度自字第五三四號
    自  訴  人  乙○○
右列被告因詐欺案件，經自訴人提起自訴，本院判決如左：
    主  文
甲○○○○○○ MARY JANE MANGUA無罪。
    理  由
一、自訴意旨略以：被告甲○○○○○○ MARY JANE MANGUA於民國八十九年四月十四日，向
    自訴人購買價值十萬二千七百四十九元之黃金，並允於八十九年六月二十日前付
    清該價款或返還黃金，惟被告到期拒不繳納，經自訴人將其所簽發之本票向法院
    聲請本票強制執行，被告始繳納二萬元，餘款八萬二千七百四十九元仍拒不繳納
    ，因認被告涉有刑法第三百三十九條第一項之詐欺取財罪嫌云云。
二、按犯罪事實應依證據認定之，無證據不得推定其犯罪事實，又不能證明被告犯罪
    者，應諭知無罪之判決，刑事訴訟法第一百五十四條、第三百零一條第一項分別
    定有明文。次按刑法第三百三十九條第一項詐欺罪之成立，以意圖為自己或第三
    人不法所有，以詐術使人將本人或第三人之物交付為要件，所謂以詐術使人交付
    ，必須被詐欺人因其詐術而陷於錯誤，若其所用方法，不能認為詐術，亦不致使
    人陷於錯誤，即不構成該罪。（最高法院四十六年台上字第二六○號判例參照）
    。至於債務人於債之關係成立後，如有未依債之本旨履行民事債務之情形，在一
    般社會經驗上可能之原因甚多，縱令是出於惡意不為履行，苟無足以證明其在債
    之關係發生時，自始即具有不法所有意圖之積極證據，亦僅能令負民事之遲延給
    付責任，依刑事訴訟法第一百五十四條之規定，尚不得據此債信違反之客觀事態
    ，而推定債務人原有詐欺之犯意。
三、本件訊據被告甲○○○○○○ MARY JANE MANGUA固坦承有於右揭時、地向自訴人購買黃
    金，並簽發本票一紙以為支付等情不諱，惟矢口否認有何詐欺取財之犯行，辯稱
    ：當時因媽媽死了，急需用錢，並無詐欺之意思等語。而本件自訴人指訴被告涉
    有詐欺取財之犯行，係以其提出被告於八十九年四月十四日簽發之本票、貨品收
    據各一紙及本院八十九年度票字第八六八○號民事本票強制執行裁定一份為據。
    經查，本件被告之所以向自訴人購買如此大量之黃金，是用於轉賣予其他外籍勞
    工，以便賺取百分之五的佣金等情，業據自訴人於本院審理時到庭陳稱：因為有
    一位飛利浦公司的外勞蘇珊曾經向伊買黃金轉賣給其他外勞，有一年多之久，信
    用都很好，因為蘇珊要回菲律賓所以介紹被告接蘇珊的位子，被告買那麼多黃金
    要轉賣其他外勞，有給被告百分之五的佣金等語（見本院八十九年十一月十日審
    判筆錄），顯見被告並非積極主動向自訴人購買黃金金飾，而是透過蘇珊之介紹
    始接下此轉賣之工作，且並未將購得之黃金金飾作為其他用途使用，核與一般施
    用詐術之手段有所不符，客觀上自難認被告有何施用詐術，而使自訴人因此陷於
    錯誤之行為。又被告在本件買賣之後陸續給付二萬元及一萬二千八百四十二元之
    價款，剩餘六萬九千九百零七元之價金未給付乙節，業據自訴人陳明在卷屬實，
    衡諸常情，被告果若自始即有詐騙之意，大可於達到目的後即置之不理，豈有事
    後再將價款陸續給付予自訴人之理，顯見被告尚非避不見面，亦無不法所有之詐
    欺意圖，至為灼然。再參以被告向自訴人購買上開黃金金飾，係用於轉賣其他外
    籍勞工，以便向自訴人收取百分之五的佣金等情，已據自訴人如上之所述，則被
    告向自訴人購買上開黃金金飾既有簽發本票以供擔保，並向自訴人收取佣金，顯
    係依一般委賣之交易習慣無訛，被告雖未能完全給付上開價款，然債務人未依債
    務本旨履行給付者，依一般社會經驗而言，原因非一，其因不可歸責之事由無法
    給付，或因合法主張抗辯事由而拒絕給付，甚至債之關係成立後，始行惡意遲延
    給付，皆有可能，非必即出於自始無意給付之詐欺犯罪一端，尚難以單純債務不
    履行之狀態，即推定被告自始即有不法所有之意圖，且係施用詐術，逕認應以詐
    欺罪責相繩。另復觀被告與自訴人已就本件剩餘未給付之價款六萬九千九百零七
    元達成和解，有上開和解書一紙附卷可稽，更益徵被告於購買上開黃金金飾之初
    應無任何不法所有之意圖甚明。綜上所述，本件應僅係單純之民事債務糾葛，難
    認被告有何不法所有之意圖及施用詐術之行為，被告所為與刑法第三百三十九條
    第一項詐欺取財罪之犯罪構成要件尚屬有間。此外，本院復查無其他積極證據足
    資認定被告有何自訴人所指之詐欺犯行，既不能證明被告犯罪，揆諸首揭規定及
    說明，依法應為無罪判決之諭知。
據上論斷，應依刑事訴訟法第三百四十三條、第三百零一條第一項，判決如主文。
中      華      民      國    九十      年      二      月      六      日
                                    臺灣高雄地方法院刑事第一庭
                                        法  官   陳玉聰
右正本證明與原本無異。
如不服本判決，應於判決送達後十日內，向本院提出上訴狀。
                                        書記官   鄭淑臻
中      華      民      國     九十     年      二      月      六      日


司法院資訊處製作；財團法人民間司法改革基金會備份。
